【裁判字號】    99,交聲,1696
【裁判日期】    990731
【裁判案由】    聲明異議
【裁判全文】
臺灣高雄地方法院交通事件裁定        99年度交聲字第1696號
原處分機關  高雄市政府交通局
異  議  人  甲○○
共      同
代  理  人  洪士宏律師
            林易玫律師
上列受處分人因違反道路交通管理處罰條例案件，對於高雄市政
府交通局99年4 月30日所為之處分（原處分案號：高市交裁字第
裁32-BO0000000號），聲明異議，本院裁定如下：
    主    文
原處分撤銷。
甲○○汽車所有人未領用牌照行駛，處新臺幣仟陸佰元，並禁
止其行駛。
    理    由
一、原處分機關移送意旨略以：舉發機關即高雄市政府警察局交
    通大隊第三中隊員警於98年10月3 日19時50分許，於高雄市
    ○○路與自強路口處，因盧韋之駕駛未領用號牌之自小客車
    （車身號碼：1FALP404RF138573），有「未領用號牌行駛道
    路（無安全審驗證明）」之違規，因此攔停，對駕駛人盧韋
    之製單舉發（舉發單號：BO0000000 號），並當場吊扣空車
    ，受通知人於應到案日期（98年11月2 日）提出申訴，層報
    經中央主管機關交通部98年11月20日函復後，原處分機關乃
    依道路交通管理處罰條例第12條第1 項第1 款、第2 項、違
    反道路交通管理事件統一裁罰標準及處理細則第41、43、44
    、67條等規定，對車主異議人即受處分人甲○○（下稱異議
    人）裁處：罰鍰新台幣（下同）5400元，車輛沒入之處分，
    並經異議人委任盧韋之於99年5 月28日領收送達等語。
二、異議意旨略以：現行道路交通管理處罰條例第12條第2 項之
    規定係於95月23日修正公布，於95年7 月1 日施行，因實施
    倉卒，所有進口車商均不知有上開修正，異議人於96年3 月
    間向進口商購買、進口系爭車輛，嗣因異議人因案入監服刑
    不克辦理牌照申請程序，將系爭車輛交給盧韋之保管使用，
    致不及辦理車輛型式安全檢測及審驗；且系爭車輛係以原廠
    「整車」進口報關，「進口報單」、「輸出抹消假登錄証明
    」上載車輛重量為1460公斤，而同型車輛業經財團法人車輛
    安全審驗中心（下稱「車輛安全審驗中心」）公告，列為「
    可進口舊車審驗之車型」，故系爭車輛使用上確無潛在危險
    性存在。原處分機關未先訂期命為補正，不得逕為「沒入」
    處罰，是原處分顯有錯誤，應予撤銷，爰依法聲明異議。
三、按「汽車有下列情形之一者，處汽車所有人新臺幣3600元以
    上1 萬800 百元以下罰鍰，並禁止其行駛：一、未領用牌照
    行駛。」、「前項第1 款中屬未依公路法規定取得安全審驗
    合格證明，及第2 款、第9 款之車輛並沒入之；第3 款、第
    4 款之牌照扣繳之；第5 款至第7 款之牌照吊銷之。」道路
    交通管理處罰條例第12條第1 項第1 款、第2 項分別定有明
    文。次按「汽車及電車均應符合交通部規定之安全檢驗標準
    ，並應經車輛型式安全檢測及審驗合格，取得安全審驗合格
    證明書，始得辦理登記、檢驗、領照。」、「製造業及進口
    商之檢驗設備經公路主管機關查驗合格發給證照者，得受委
    託為其製造或進口汽車之申請牌照檢驗。」、「第1 項之安
    全檢測基準、審驗、品質一致性、申請資格、技術資料、安
    全審驗合格證明書有效期限、類別、安全審驗合格證明書格
    式、查核、檢測機構認可、審驗機構認可、查核及監督管理
    等事項之辦法，由交通部定之。」，且「進口商及進口人，
    其製造、打造或進口之車輛，應經檢測機構或審驗機構依交
    通部所訂車輛安全檢測基準檢測並出具安全檢測報告，並向
    審驗機構申請辦理車輛型式安全審驗合格且取得安全審驗合
    格證明書後，始得向公路監理機關辦理新領牌照登記、檢驗
    、領照。」、「車輛型式安全審驗之申請者資格如下：二、
    進口之完成車，為進口商」，「申請前條車輛型式安全審驗
    有下列情形之一者，應改依少量車型安全審驗方式辦理：三
    、在國外已領照使用但未報廢之車輛。申請車輛型式安全審
    驗，其審驗車輛均為同車型規格之完成車且申請輛數未逾20
    輛者，得以少量車型安全審驗方式辦理。辦理少量車型安全
    審驗，其申請車輛應為同車型規格之完成車，且每案申請輛
    數應不逾20輛。但屬第1 項第3 款至第5 款之車輛，應逐車
    辦理少量車型安全審驗。屬第1 項第3 款逐車辦理少量車型
    安全審驗之車輛，除機關、團體、學校或個人自行進口使用
    之車輛外，應以國內已取得車輛型式安全審驗所有檢測項目
    規定之審查報告或檢測報告之同型式規格車輛為限。」公路
    法第63條第1 、2 、5 項，車輛型式安全審驗管理辦法第3
    條、第5 條、第7 條亦分別定有明文。
四、經查：
  (一)異議人所有之系爭自小客車（車身號碼：1FALP404RF138573
    ），因出借予盧韋之於上開時地駕駛，經警查獲「未領用號
    牌行駛道路（無安全審驗證明）」之違規，且系爭車輛確未
    經公路監理機關新領牌照登記，而經原處分機關裁處上開處
    分等情，業經異議人於異議狀坦承在卷，並有舉發單、裁決
    書、送達證書、異議人之委任書、高雄市監理處99年6 月28
    日99年6 月28日高市監二字第0990015867號函在卷可稽（參
    本院卷第15至19、35頁），堪認屬實。
  (二)再本件舉發單所載違規日期為「98年10月3 日」，所訂應自
    動到案日期為「98年11月2 日」，而如未於應到案日期前到
    案繳納罰鍰或聽候裁決，違反道路交通管理處罰條例「一、
    關於公路主管機關管轄部分」同條例第12條第1 項第1 款之
    違規，行為人「於期限內繳納或到案聽後裁決」、「逾越應
    到案期限60日以上未繳納罰鍰」，依96年10月31日、99年3
    月5 日修正施行之基準表，應裁處罰鍰基準均係「3600元」
    、「5400元」，則本件尚無異議人違規行為後因統一裁罰基
    準表修正變更裁罰基準之問題。然異議人前因偽造文書等案
    件，業經本院98年度審訴字第2303號判決，判處應執行有期
    徒刑3 年2 月確定，而於本件違規日期前之「98年9 月9 日
    」入監執行，有異議人台灣高等法院前案紀錄表在卷可稽（
    參本院卷第28頁）；且本件舉發單僅通知盧韋之簽收，並未
    另行通知車主即異議人，異議人雖於98年11月2 日提出申訴
    ，原處分機關以98年11月25日高市交裁字第0980057807號函
    ，請異議人於收文翌日起15日內自動繳納最低裁罰金額3600
    元，然該函並未合法送達異議人（送達地址：高雄市○鎮區
    ○○街90號，參本院卷第20頁），原處分機關所製作裁決書
    於99年5 月6 日僅按地址「高雄市○鎮區○○街90號」通知
    異議人，均未對在監執行之異議人通知送達已明，則本件裁
    決書之送達，應以異議人委任盧韋之代理領收之「99年5 月
    28日」為送達日，異議人旋於99年6 月4 日向原處分機關提
    出聲明異議狀，於99年6 月10日移送到院，有本院收狀章戳
    在卷可憑（參本院卷第1 、8 頁）。從而，異議人於99年5
    月28日收到原處分機關98年11月25日函復後即提起本件異議
    ，並無「未於應到案日期（即收文翌日起15日內）前到案繳
    納罰鍰或聽候裁決」之情事。是本件原處分機關依法僅得依
    「於期限內繳納罰鍰或到案聽後裁決」裁處3600元，乃逕依
    「逾越應到案期限60日以上未繳納罰鍰」，裁處罰鍰5400元
    ，即有未洽。為此，異議人就此部分異議，為有理由。
  (三)又本件系爭小客車（車身號碼：1FALP404RF13 8573 ）係「
    福特」廠牌，車型「MUSTANG 」、1994年份、3802CC、空車
    重1460公斤，由美國進口之中古車輛，有海關進口報單、「
    輸出抹消假登錄証明」在卷可稽（參本院卷第11、12頁）。
    徵諸「進口國外已領照使用但未報廢之車輛，應以「逐車」
    方式辦理少量車型安全審驗，經檢測審驗合格後，審驗機構
    依規定製發載有該審驗車輛規格及車身號碼之少量車型安全
    審驗合格證明書予申請者」，且系爭小客車尚無向「車輛安
    全審驗中心」申辦車輛型式安全審驗（進口車輛少輛車型安
    全審驗）之紀錄等情，亦分別經交通部98年11月20日交路字
    第0980060108號、「車輛安全審驗中心」99年7 月13日車安
    審字第0990002981號函復在卷可考（參本院卷第21、36頁）
    。然車輛型式安全審驗管理辦法第7 條、第8 條固有規定就
    「在國外已領照使用但未報廢之車輛」申請車輛型式安全審
    驗，應改依少量車型安全審驗方式辦理，且申請少量車型安
    全審驗者，應檢附一定資料向審驗機構提出申請，惟並無「
    在國外已領照使用但未報廢之車輛」應於進口後如何期限內
    申請少量車型安全審驗，逾期即不得申請、應為沒入之明文
    。況且，系爭車輛既於本件違規查獲時已遭「當場吊扣空車
    」，異議人短期內亦無繼續駕駛而有同類型交通違規之可能
    ；參以系爭車輛若屬「可申請進口舊車審驗之車型」且有同
    型車輛檢驗合格者，是否完全無「申請少量車型安全審驗」
    合格、登記領牌之可能，則原處分機關於作成「車輛沒入處
    分」之前，未給予異議人陳述意見之機會，亦未定相當期限
    要求異議人先為補正上開申請審驗，逾期不為補正、或無從
    補正時始為沒入之處分，即遽與「罰鍰處分」同時為「車輛
    沒入處分」，尚與行政程序法第7 條、第102 條、第104 條
    所揭示「行政行為之比例原則」、「作成處分前給予相對人
    陳述意見之原則」有違。從而，原處分就此部分行政程序實
    存有瑕疵，且該瑕疵已損害（剝奪）異議人就系爭車輛之財
    產權，為此，自應由原處分機關另為適法之處分。
五、綜上所述，本件原處分機關以道路交通管理處罰條例第12條
    第1 項第1 款之違規而裁處罰鍰，固屬正當。然原處分機關
    依「逾越應到案期限60日以上未繳納罰鍰」，裁處罰鍰5400
    元部分，於裁量權行使尚有未洽，應依法撤銷，並為適法之
    裁處；而原處分逕為裁處「車輛沒入處分」部分亦有瑕疵，
    本件異議，非無理由，應由本院併予撤銷，然此部分行政處
    分之作成須由相對人配合（協力）為之，應由原處分機關另
    為適法之處分。為此，爰裁定如主文，以資適法。
據上論結，應依道路交通管理處罰條例第87條第2 項、道路交通
案件處理辦法第20條，裁定如主文。
中    華    民    國    99    年    7     月    31    日
                  交通法庭    法  官  李昆南
以上正本證明與原本無異。
如不服本裁定，應於收受送達後5日內向本院提出抗告狀。
中    華    民    國    99    年    8     月    3     日
                              書記官  莊永利

司法院資訊處製作；財團法人民間司法改革基金會備份。
